臺灣基隆地方法院民事判決　　　　　　　96年度訴字第437號
原　　　告　甲○○
訴訟代理人　乙○○
被　　　告　丙○○
上列當事人間請求損害賠償事件，本院於中華民國96年10月24日
言詞辯論終結，判決如下：
    主  文
被告應給付原告新台幣陸拾參萬伍仟參佰陸拾陸元，及自民國九
十六年八月十六日起至清償日止，按年息百分之五計算之利息。
原告其餘之訴駁回。
訴訟費用新台幣壹萬零貳佰肆拾元由被告負擔新台幣陸仟玖佰陸
拾參元，餘由原告負擔。
本判決於原告以新台幣貳拾壹萬元供擔保後，得假執行。
原告其餘假執行之聲請駁回。
    事實及理由
一、本件原告起訴主張︰
(一)被告丙○○於民國95年11月8日3時許，在基隆市好樂迪KTV
    與友人共同飲酒後，已達不能安全駕駛之狀態，仍駕駛友人
    何慶裕所有車號M8J-063號重型機車，沿基隆市○○路往郊
    區方向行駛，於同日4時20分許，行經信二路與義六路閃黃
    燈交叉路口時，因未注意車前狀況，致閃避不及，撞擊前方
    徒步橫越路口之原告，致原告受有左手尺骨骨折併撕裂傷、
    左側肋骨骨折及腹內出血合併脾臟破裂（脾臟經手術切除）
    等傷害。爰本於侵權行為法律關係提起本訴，請求被告賠償
    原告所受損害。
(二)茲就原告請求之金額臚列說明於下：
  1.因車禍所支出之醫療費用：新臺幣（下同）2,966元。
  2.相當看護費用之損害：原告自95年11月15日起至96年6月15
    日止，因車禍受傷無法自理生活，均賴親人照料，以全日看
    護工1日之看護費2,100元計算，扣除被告前已支付16,800元
    ，被告應給付看護費430,500元 (2,100×213－16,800＝430
    ,500) 。
  3.增加生活上需要之費用：原告因本件車禍受傷，無法行走，
    需往返醫院治療、追蹤，共計支出計程車車資1,900元。
  4.精神賠償：原告因本件車禍受傷，歷經脾臟切除手術、左手
    縫合手術及開放性復位併骨釘骨板固定手術，雖得保住生命
    ，惟原告之脾臟經手術切除已無法回復，迄今仍無法自理生
    活，原告身心受創甚大，爰請求精神賠償500,000元。
  5.以上合計共935,366元。
(三)併為聲明：(一)被告應給付原告935,366元，及自起訴狀繕
    本送達翌日（96年8月16日）起至清償日止，按年息5%計算
    之利息。(二)原告願供擔保，請准宣告假執行。
二、被告除認為原告請求之精神賠償金額過高外，對於原告其餘
    主張之事實並不爭執，辯稱：其無法一次給付等語。並聲明
    ：原告之訴及假執行之聲請均駁回。
三、原告主張：被告駕車於上開時、地，因服用酒類不能安全駕
    駛及疏未注意車前狀況，不慎撞擊徒步橫越閃黃燈交叉路口
    之原告，致原告受有左手尺骨骨折併撕裂傷、左側肋骨骨折
    及腹內出血合併脾臟破裂等傷害，並據提出衛生署基隆醫院
    診斷證明書2紙為證。且被告所涉之過失傷害犯行，業由國
    防部北部地方軍事法院檢察署軍事檢察官偵查後提起公訴，
    並經國防部北部地方軍事法院於95年12月27日以95年訴字第
    300號判決判處有期徒刑1年，緩刑2年，因未上訴而告確定
    ，有該案刑事判決書一件在卷可稽，復為被告所不爭執，原
    告此部分之主張自堪信為真實。
四、按「因故意或過失，不法侵害他人之權利者，負損害賠償責
    任。」；「不法侵害他人之身體或健康者，對於被害人因此
    喪失或減少勞動能力或增加生活上之需要時，應負損害賠償
    責任。」；「不法侵害他人之身體、健康、名譽、自由、信
    用、隱私、貞操，或不法侵害其他人格法益而情節重大者，
    被害人雖非財產上之損害，亦得請求賠償相當之金額。」，
    民法第184 條第1 項前段、第193 條第1 項、第195 條第1
    項前段分別定有明文。本件被告騎車撞擊原告致其受有上開
    傷勢，被告之行為與原告之受傷行為間，自有相當因果關係
    ，被告自應負侵權行為損害賠償之責，從而原告依前揭法條
    之規定，訴請被告賠償其損害，即屬於法有據。茲於原告聲
    明範圍內，審酌其請求損害賠償範圍應否准許，茲分述如下
    ：
  1.醫療費用：
    原告主張因本件車禍支出醫療費用2,966元，並提出由衛生
    署基隆醫院出具之醫療費用收據、住院及門診相關費用明細
    表7紙為證，被告對此亦不爭執，核屬必要，原告此部分之
    請求為有理由。
  2.相當於看護費用之損害部分：
  (1)按親屬代為照顧被害人之起居，固係基於親情，但親屬看護
    所付出之勞力並非不能評價為金錢，雖因二者身分關係而免
    除被害人之支付義務，惟此種基於身分關係之恩惠，自不能
    加惠於加害人。故由親屬看護時雖無現實看護費之支付，仍
    應認被害人受有相當於看護費之損害，得向上訴人請求賠償
    ，始符公平原則，有最高法院94年臺上字第1543號判決可參
    。
  (2)原告主張其自95年11月15日起至96年6月15日止，因傷無法
    無法自理生活，須賴親人協助照料、看護，以全日看護工1
    日之看護費2,100元計算，扣除被告前已支付16,800元，被
    告應給付看護費430,500元 (2,100×213－16,800＝430,
    500)，且看護費用全日班24小時為2,100元，且衡諸現今社
    會行情，其金額尚稱合理，被告對此亦不爭執，堪認屬實，
    是原告請求被告賠償上開需看護期間內相當於看護費用之損
    害430,500元 (2,100×213－16,800＝430,500)，為有理由
    ，應予准許。
  3.增加生活上需要之費用：
    原告主張因本件車禍傷，需往返醫院治療、追蹤，共計支出
    計程車車資1,900元，被告對此不爭執，堪認屬實，是原告
    請求被告賠償上開交通費之支出1,900元，為有理由。
  4.慰撫金部分：
    按慰撫金之多寡，應斟酌雙方之身分、地位、資力與加害之
    程度及其他各種情形核定相當之數額，亦即金額是否相當，
    自應依實際加害情形與被害人所受之痛苦及雙方之身分、地
    位、經濟狀況等關係決定之。本件原告因被告之侵權行為，
    受有左手尺骨骨折併撕裂傷、左側肋骨骨折及腹內出血合併
    脾臟破裂等傷害，且原告之脾臟經手術切除已無法回復，無
    論肉體及精神上均受有痛苦，自得請求精神慰藉金，而原告
    年屆八旬，未受教育，為家庭主婦，業據原告陳明在卷，被
    告現年僅20歲，國中畢業，目前在薑母鴨店打工以時薪計，
    一月約12,000元，亦據被告陳明在卷。本院斟酌原告之年齡
    、傷勢、身心所受折磨及審酌兩造之身分、地位、經濟能力
    等一切情狀，認原告請求之非財產上損害賠償即慰撫金
    500,000元，尚嫌過高，應予核減為200,000元，始屬公允，
    逾此數額之請求，則無理由。
  5.從而，原告因本件車禍所受之損失合計635,366元 (計算式
    ：2,966＋430,500＋1,900＋200,000＝635,366）。
五、按給付有確定期限者，債務人自期限屆滿時起，負遲延責任
    。給付無確定期限者，債務人於債權人得請求給付時，經其
    催告而未為給付，自受催告時起，負遲延責任。其經債權人
    起訴而送達訴狀，或依督促程序送達支付命令，或為其他相
    類之行為者，與催告有同一之效力。又遲延之債務，以支付
    金錢為標的者，債權人得請求依法定利率計算之遲延利息。
    民法第229 條第1 項、第233 條第1 項分別定有明文。查本
    件原告因被告侵權行為受有損害，得請求被告賠償損害，已
    如前述，惟被告給付損害賠償之義務，並非定有確定期限，
    必待原告催告而未為給付，被告始負遲延責任，本件原告係
    以起訴方式請求被告給付損害賠償，依法原告得請求自起訴
    狀繕本送達之翌日起依年率百分之5計算之法定遲延利息。
六、縱上各述，原告基於侵權行為損害賠償請求權，訴請被告賠
    償原告635,366元及自96年8月16日（起訴狀繕本送達翌日）
    起至清償日止，按年息百分之5計算之法定遲延利息範圍內
    ，為有理由，應予准許，逾此範圍之請求，則無理由，應予
    駁回。
七、本件原告陳明願供擔保，聲請宣告假執行，就原告勝訴部分
    經核並無不合，爰酌定相當之擔保金額告之。至於原告其餘
    敗訴部分所為假執行之聲請，因該部分訴之駁回而失所依據
    ，自不應准許，併予駁回之。
八、據上論結，原告之訴為一部有理由、一部無理由，依民事訴
    訟法第79條、第87條第1項、第390條第2項，判決如主文。
中　　華　　民　　國　　96　　年　　11　　月　　12　　日
                  民事庭法  官  徐世禎
以上正本係照原本作成。
對於本件判決如有不服，應於收受送達後20日內向本院提出上訴
書狀，敘述上訴之理由，上訴於臺灣高等法院，並按他造當事人
之人數附具繕本。
中　　華　　民　　國　　96　　年　　11　　月　　12　　日
                        書記官  賴敏慧
